最高法院刑事判決　　　　　　九十六年度台上字第五六四五號
上　訴　人　甲○○
　　　　　　乙○○
上 列 一人
選任辯護人　陳舜銘律師
上列上訴人等因貪污案件，不服台灣高等法院中華民國九十六年
三月十五日第二審更審判決（九十四年度上更(二)字第八六六號，
起訴案號：台灣桃園地方法院檢察署八十七年度偵字第一○二二
五號、第一五二八三號），提起上訴，本院判決如下：
    主  文
原判決撤銷，發回台灣高等法院。
    理  由
本件原判決認定：上訴人甲○○與古榮銓、李翠華夫妻於民國八
十一年八月中旬間欲在桃園縣中壢市合夥經營賭博性電動玩具店
牟利，甲○○希冀其日後所經營之賭博性電玩店不致遭警查獲，
經由古榮銓介紹，認識時任中國時報記者之范清宏（已死亡）及
台灣時報記者即上訴人乙○○二人，欲利用乙○○、范清宏與警
方熟稔之關係向管區警員打點行賄，避免遭查緝取締，甲○○、
古榮銓等人並許以乙○○、范清宏取得電動玩具店之乾股充當酬
勞，甲○○、古榮銓、李翠華、范清宏、乙○○即先後在中壢市
書香門第咖啡店、大溪地咖啡廳、大仁四街古榮銓住處等地點，
多次會商行賄之對象及金額。謀議已定，甲○○、古榮銓、李翠
華及鍾少正（後三人均經另案判決確定）即另基於常業賭博之犯
意聯絡，由古榮銓於八十一年九月向許余滿承租中壢市○○路七
十四號房屋，共同設立「日富」賭博性電動玩具店，並分別由李
翠華及鍾少正為現場負責人，李翠華並為會計，負責電玩日常收
支之記帳事務。「日富」電動玩具店於八十一年九月中旬開幕後
不久，由乙○○出面於八十一年九月下旬間某日邀約管區警員蔡
永山，至中壢市○○路海角餐廳與甲○○、古榮銓、李翠華、范
清宏等人餐敘，席間甲○○與蔡永山期約按月給付蔡永山新台幣
（下同）五千元，及派出所內另三名巡佐每人二千元，合計一萬
一千元。嗣鍾少正亦與甲○○、古榮銓、李翠華、乙○○、范清
宏共同基於行賄之概括犯意，或李翠華獨自，或由李翠華與鍾少
正共同，於八十一年十月及同年十一月間之某日夜間，連續在「
日富」電玩店附近交付蔡永山賄款二次，每次各一萬一千元，共
三萬三千元作為蔡永山包庇賭博犯行之對價，蔡永山（另案由原
審更審中）竟違背職務，基於概括之犯意連續收受該賄款，並於
該期間若得知警察機關有查緝賭博性電玩行動時，即適時通知乙
○○轉知古榮銓、李翠華、鍾少正等人歇業躲避查緝，而包庇「
日富」電動玩具店之經營。甲○○原允諾乙○○、范清宏取得電
動玩具店之乾股充當酬勞，惟因甲○○屢以電玩店無盈餘而未給
予分紅，經乙○○、范清宏異議，嗣改為每月支付二人共五萬元
之「車馬費」，甲○○並依約給付八十一年十一月、十二月之「
車馬費」十萬元。至八十二年一月九日，「日富」電玩店雖經乙
○○通知而事先知悉警方之查緝行動，預先關門停止營業，惟仍
經桃園縣警察局中壢分局警備隊前往搜索查獲等情。因而撤銷第
一審關於上訴人等部分之判決，改判仍論處上訴人等共同連續非
依據法令從事公務之人員，亦非受公務機關委託承辦公務之人，
對於依據法令從事公務之人員，關於違背職務之行為，交付賄賂
罪刑，固非無見。
惟查：(一)、九十二年二月六日增訂公布之刑事訴訟法施行法第七
條之三規定：「中華民國九十二年一月十四日修正通過之刑事訴
訟法施行前，已繫屬於各級法院之案件，其以後之訴訟程序，應
依修正刑事訴訟法終結之。但修正刑事訴訟法施行前已依法定程
序進行之訴訟程序，其效力不受影響」。係以程序從新為原則，
故修正刑事訴訟法施行前，已繫屬於各級法院之案件，於新法施
行後，應依修正後之程序終結之，僅修正刑事訴訟法施行前已依
法踐行之訴訟程序（包含相關證據法則之適用），基於法的安定
性，其效力不受影響而已。從而依修正後規定應踐行之訴訟程序
，例如被告對證人之對質、詰問權等事項，均應依修正後之程序
為之，並就修正刑事訴訟法施行前及施行後所合法取得，均具有
證據能力之證據資料，本於合理之心證以定其取捨，尚非謂修正
刑事訴訟法施行前已依法定程序取得證人之供述證據者，即得依
刑事訴訟法施行法第七條之三但書規定，剝奪被告依修正後程序
對證人之對質、詰問權。乙○○及其選任辯護人於原審質疑證人
李翠華、古榮銓證言之真實性，並主張渠等於歷審審判中均未經
交互詰問，聲請原審傳喚渠等到場俾得依修正後程序行使對證人
之詰問權。嗣原審依乙○○之聲請，二次傳喚李翠華、古榮銓應
到庭作證，足見原審亦認本件仍有傳喚上開證人詳加調查之必要
，乃竟於傳喚未到（二次通知均為寄存送達）且上訴人等於最後
審判期日仍對李翠華、古榮銓之證言多所爭執之情形下（見更(二)
卷第一五○頁），未再進一步查明上開證人之確實所在並續予傳
拘到場，即遽行審結，非唯不當剝奪上訴人等之詰問權行使，亦
有調查未盡之可議。(二)、原判決事實欄記載上訴人等與古榮銓、
李翠華、鍾少正及范清宏等共同基於行賄之概括犯意，「或李翠
華獨自，或由李翠華與鍾少正共同，於八十一年十月及同年十一
月間之某日夜間，連續在『日富』電玩店附近交付蔡永山賄款二
次，每次各一萬一千元」。依此認定，上訴人等於八十一年十月
及同年十一月間向蔡永山行賄而交付之款項似共二萬二千元；然
原判決復載稱上開交付之賄款「共三萬三千元作為蔡永山包庇賭
博犯行之對價」（見原判決第三頁第二至七行），其就上訴人等
共同行賄交付之款項金額，為先後歧異之認定，非無矛盾。又甲
○○迭次指稱李翠華所製作之會計帳目三本，其中八十二年二月
份有二十九日至三十一日之帳目明細，顯係偽造，據以執為該帳
目中所載八十一年十月及十一月間向蔡永山行賄部分亦屬虛偽不
實之佐證。原判決就此有利甲○○之事證，未併予敘明何以不足
憑採之理由，自有判決理由不備之違誤。上訴意旨指摘原判決不
當，非無理由，應認仍有發回更審之原因。原判決說明不另為無
罪諭知部分，基於審判不可分原則，亦應併予發回。
據上論結，應依刑事訴訟法第三百九十七條、第四百零一條，判
決如主文。
中　　華　　民　　國　九十六　年　　十　　月　二十五　日
                      最高法院刑事第十庭
                          審判長法官  謝　俊　雄
                                法官  陳　世　雄
                                法官  魏　新　和
                                法官  吳　信　銘
                                法官  徐　文　亮
      本件正本證明與原本無異
                                      書  記  官
中　　華　　民　　國　九十六　年　　十　　月  二十九  日
                                                      V
